【裁判字號】    99,交聲,514
【裁判日期】    990430
【裁判案由】    違反道路交通管理處罰條例聲明異議
【裁判全文】
臺灣桃園地方法院刑事交通事件裁定     99年度交聲字第514號
原處分機關  交通部公路總局新竹區監理所中壢監理站
受處分人即
異  議  人  甲○○
上列異議人即受處分人因違反道路交通管理處罰條例事件，對於
交通部公路總局新竹區監理所中壢監理站民國99年4 月19日所為
之壢監裁字第裁53-DB0000000號違反道路交通管理事件裁決書所
為之處分，聲明異議，本院裁定如下：
    主  文
原處分撤銷。
甲○○汽車駕駛人，駕駛自用小客車經測試檢定酒精濃度超過標
準，處罰鍰新臺幣參萬肆仟伍佰元，吊扣小型車普通駕駛執照壹
年，並施以道路交通安全講習。
    理  由
一、原處分意旨略以：異議人即受處分人甲○○於民國99年4 月
    18日0 時37分許，駕駛車號4936-TW 號自用小客車，行經桃
    園縣平鎮市○○路380 號前，為警掣單舉發「酒後駕車，經
    呼氣測試酒精濃度值超過規定標準（0.4-0.55）」違規，依
    道路交通管理處罰條例第35條第1 項第1 款規定裁處異議人
    罰鍰新臺幣（下同）34,500元，並吊扣異議人職業聯結車駕
    駛執照12個月，施以道路交通安全講習等語。
二、聲明異議意旨略以：異議人為領有職業聯結車駕駛執照之駕
    駛人，違規當日係因駕駛普通自小客車違規，被吊扣職業聯
    結車駕駛執照，裁罰乃屬不當，依法亦屬無據，且將嚴重影
    響其生計，請求撤銷原處分關於吊扣職業聯結車駕照12個月
    部分，另為適當處分等語。
三、按汽車駕駛人飲用酒類或其他類似物後，其吐氣所含酒精濃
    度超過每公升0.25毫克，不得駕車；又駕駛汽車經測試檢定
    酒精濃度超過規定標準者，處1 萬5,000 元以上6 萬元以下
    罰鍰，並當場移置保管該汽車及吊扣其駕駛執照1 年。汽車
    駕駛人有第35條第1 項規定之情形者，應接受道路交通安全
    講習，道路交通安全規則第114 條第2 款、道路交通管理處
    罰條例第35條第1 項第1 款及第24條第1 項第2 款分別定有
    明文。又按汽車駕駛人，因違反本條例及道路交通安全規則
    之規定，受吊銷駕駛執照處分時，吊銷其持有各級車類之駕
    駛執照，亦為道路交通管理處罰條例第68條所明定，而此規
    定係於94年12月14日修正公布，並於95年3 月1 日施行，而
    修正前之道路交通管理處罰條例第68條則規定「汽車駕駛人
    ，因違反本條例及道路交通安全規則之規定，受吊扣或吊銷
    駕駛執照處分時，吊扣或吊銷其持有各級車類之駕駛執照」
    ，其修法意旨係以「原條文將違規駕駛人所持有之各級車類
    駕駛執照一併吊扣或吊銷，失之過酷，影響人民工作及生活
    甚鉅」為由，而刪除吊扣駕駛人駕駛執照時，應吊扣駕駛人
    持有各級車類駕駛執照之規定（詳立法院公報第94卷第70期
    第136 頁至第138 頁之院會紀錄暨修正道路交通管理處罰條
    例第68條之立法理由），是依現行道路交通管理處罰條例，
    已無得吊扣駕駛人所持有他級駕駛執照之依據存在，從而，
    為吊扣駕駛人駕駛執照之處分時，自僅得吊扣駕駛人違規時
    所駕駛該級車類之駕駛執照，以限制其繼續駕駛該級車類行
    駛道路之權利，若駕駛人並無該級車類之駕駛執照，或雖曾
    持有該級車類之駕駛執照，然該駕駛執照業經吊銷、吊扣，
    即無從再執行吊扣該級車類駕駛執照之處分（臺灣高等法院
    暨所屬法院97年法律座談會刑事類提案第40號研討結果參照
    ）。再者，至道路交通主管機關對於汽車駕駛執照之管理，
    因採取一照原則，未發給駕駛人較低等級之駕駛執照，惟行
    為人依法既應諭知吊扣自用小客車之駕駛執照，尚不能因受
    處分人現實上僅持有大貨車（或聯結車）之駕駛執照，即違
    背法律規定諭知免罰。此主管機關仍可利用電腦資料處理或
    在大貨車（或聯結車）駕照註記或其他方式，吊扣行為人小
    型車之駕駛執照，執行層面應可妥適克服，尚難逕謂無法執
    行，而諭知不罰（參照臺灣高等法院暨所屬法院98年法律座
    談會刑事類提案第20號決議意旨參照）。
四、經查：
（一）異議人於上開時、地駕駛自用小客車，行經桃園縣平鎮市
      ○○路380 號前，經警攔查檢測其呼氣酒精濃度測定值超
      過規定標準之事實，有上開裁決書1 紙在卷可稽，且為異
      議人於聲明異議狀內所不爭執，其前開違規行為堪以認定
      。
（二）異議人之違規行為既係發生於99年4 月18日，自應依修正
      後之道路交通管理處罰條例第68條裁處。且修正後道路交
      通管理處罰條例第68條之規定，既將「吊扣」等字刪除，
      是依前開說明，駕駛人受吊扣駕駛執照處分時，不再吊扣
      其持有各級車類之駕駛執照，故原處分機關於作成吊扣駕
      駛執照處分時，應就行為人所應吊扣之駕駛執照種類予以
      限定，始符合依法行政原則。而受處分人為本件違規行為
      時，係駕駛自用小客車，此有上該裁決書及異議狀各1 紙
      附卷可憑。揆諸前開說明，其依法所受之處分應為限制其
      駕駛小型車之權利，即吊扣其普通小客車駕駛執照，原處
      分機關未審酌及此，吊扣職業聯結車駕照12月部分，已逾
      越修正後道路交通管理處罰條例第68條之規範意涵及範圍
      ，有待商榷。聲明異議係屬一種司法救濟途徑，應由法院
      審查受處分人所涉之違規事實是否成立，及原處分所適用
      之法條是否正確、裁罰是否是當，且因法院負有司法審查
      之作用，對原處分失當時，就罰鍰、吊照及安全講習等處
      罰效果，即應自為諭知（參照臺灣高等法院暨所屬法院98
      年法律座談會刑事類提案第23號決議意旨），是本件受處
      分人確有駕駛自用小客車經測試檢定，有「酒精濃度超過
      規定標準」之違規情形，依上揭說明，應由法院責由本件
      主管機關利用電腦資料處理或在職業聯結車駕照註記或其
      他方式，吊扣受處分人自用小客車之駕駛執照，以為適法
      。
五、綜上，原處分關於吊扣異議人駕駛執照12個月之處分，僅能
    吊扣異議人之普通小客車駕駛執照，而不得代以吊扣其職業
    聯結車駕駛執照，原處分既有上開違法不當之處，本院即無
    從予以維持。從而，異議人提出本件聲明異議為有理由，且
    基於本件為同一交通違規行為，原處分機關所為之吊扣處分
    、罰鍰、道路安全講習之各處分無從區分，雖異議人未就吊
    扣駕照以外之處分有所爭執，仍應由本院將原處分撤銷，自
    為裁罰如主文第2 項所示，以期適法。
據上論斷，應依道路交通管理處罰條例第87條第2 項，道路交通
案件處理辦法第20條前段，裁定如主文。
中    華    民    國    99    年    4     月    30    日
                  交通法庭    法  官  張瓊華
以上正本證明與原本無異。
如不服本裁定，應於送達後5 日內，向本院提出抗告狀。
                              書記官  李宜娟
中    華    民    國    99    年    5     月    4     日

司法院資訊處製作；財團法人民間司法改革基金會備份。
